最　高　行　政　法　院　裁　定
                                      100年度裁字第559號
上  訴  人　蔡琇娟
訴訟代理人　卓隆燁
被 上訴 人　財政部臺灣省中區國稅局
代　表　人　鄭義和
上列當事人間綜合所得稅事件，上訴人對於中華民國99年12月30
日臺中高等行政法院99年度簡字第181號判決，提起上訴，本院
裁定如下：
　　主  文
上訴駁回。
上訴審訴訟費用由上訴人負擔。
　　理  由
一、對於適用簡易程序之裁判提起上訴或抗告，須經最高行政法
    院之許可，此為行政訴訟法第235條第1項所明定。而同條第
    2項中所謂「訴訟事件所涉及之法律見解具有原則性者」，
    係指該事件所涉及之法律問題意義重大，而有加以闡釋之必
    要情形而言，例如第一審判決對於行政命令是否牴觸法律所
    為之判斷，或就同類事件所表示之法律見解，與其他高等行
    政法院或最高行政法院所表示之見解牴觸等情形。此項上訴
    許可要件之「法律見解具有原則性」，與判決違背法令之不
    適用法規或適用法規錯誤係屬二事。適用簡易程序第一審判
    決不適用法規或適用法規不當，固屬判決違背法令，適用法
    規顯有錯誤或不適用法規顯然影響判決時，甚至屬於行政訴
    訟法第273條第1項第1款「適用法規顯有錯誤」之再審事由
    。然如其未屬第一審判決對於行政命令是否牴觸法律所為之
    判斷，或就同類事件所表示之法律見解，與其他高等行政法
    院或最高行政法院所表示之見解牴觸，或其他所涉及之法律
    問題意義重大，而有加以闡釋之必要情形者，即不能以適用
    簡易程序之第一審判決所涉及之法律見解具有原則性，而要
    求許可上訴。
二、上訴人民國95年度綜合所得稅結算申報，經被上訴人依據法
    務部調查局臺北市調查處（下稱臺北市調查處）及財政部臺
    北市國稅局（下稱臺北市國稅局）通報及查得資料，查獲上
    訴人漏報取自永達保險經紀人股份有限公司（下稱永達公司
    ）薪資所得新臺幣（下同）660,000元，歸併核定上訴人當
    年度綜合所得總額2,605,057元，補徵稅額93,881元，並按
    所漏稅額159,881元處以0.5倍之罰鍰計79,940元。上訴人就
    核定取自永達公司薪資所得及罰鍰處分不服，申請復查結果
    ，獲准追減罰鍰47,964元，其餘復查駁回。上訴人仍表不服
    ，提起訴願，仍遭駁回，遂提起行政訴訟，經原審法院判決
    （下稱原判決）駁回。
三、本件上訴人對於原判決上訴，主張：（一）依本院32年判字
    第18號判例意旨，被上訴人應以臺灣臺北地方法院檢察署檢
    察官96年度偵字第2347號不起訴處分書認定事實，原判決見
    解與該判例有異，其法律問題意義重大。（二）系爭租賃車
    輛租金之租稅法律適用及實務，前經稅捐稽徵機關依營利事
    業所得稅查核準則第74條第3款第2目之5規定認屬交通費，
    依財政部95年6月28日臺財稅字第09504063430號函釋（下稱
    財政部95年函釋），應由保險經紀公司檢據核實列報，而臺
    北市國稅局96年6月5日財北國稅審二字第0960201843號函（
    下稱北市國稅局96年函）亦謂：員工如以公司名義租賃車輛
    ，其分期給付車商之租金，應依財政部95年函釋，由保險經
    紀公司檢據核實列報，尚不宜約定由保險業務員自行吸收或
    負擔。然嗣後課稅事實資料未變，稅捐稽徵機關憑藉新見解
    重為認定，與本院89年度判字第699號判決意旨相牴觸，應
    有統一解釋之必要。（三）依財政部79年7月4日臺財稅第79
    0178955號函釋（下稱財政部79年函釋）意旨，租用汽車載
    運員工上下班，係屬購買本業或附屬業務使用之勞務。本件
    上訴人與永達公司負責人租賃車輛供業務使用情形相同，均
    屬永達公司營業費用，依實質課稅原則及平等原則，不應歸
    屬上訴人之薪資所得。（四）上訴人申請使用及保管公務車
    ，係為推展業務，自屬永達公司營業費用，依綜合所得稅之
    收付實現原則，亦不應歸屬上訴人薪資所得。（五）上訴人
    之薪資所得為個人薪酬及組織報酬減除支應歸屬利潤中心之
    各項必要費用後餘額，二項之合計數乃上訴人實際取自任職
    公司之薪資所得，要難將直接歸屬至各業務同仁利潤中心之
    各項必要業務費用，認定非屬永達公司營業費用，影響永達
    公司制訂之獎金制度，違反租稅中立原則。（六）系爭租賃
    車輛乃上訴人任職公司為協助業務員利於執行業務推展，規
    定處經理級以上人員或業績較優人員得申請使用及保管公務
    租賃車輛，公務車租金由任職公司支付且屬任職公司營業費
    用要非屬上訴人薪資所得。（七）行政罰法第7條規定，不
    採推定過失責任，原判決未釐清系爭租賃車輛之用途，即推
    定上訴人有應申報之所得而不為申報之過失責任，其所涉法
    律問題重大。（八）被上訴人以系爭短漏報所得屬已填報扣
    繳憑單，而按0.2倍科處罰鍰，惟於計算漏稅額時，卻否准
    將該已依法繳納之扣繳稅額減除，顯有矛盾，原判決未予論
    述，另以財政部賦稅署96年12月18日台稅一發字第09604554
    530號函規定，同意被上訴人未將系爭補扣繳稅款自漏稅額
    中減除，自屬法律問題重大。（九）有關系爭租賃車輛租金
    ，扣繳義務人（即永達公司之負責人）業經被上訴人依法科
    處罰鍰，自不應再對納稅義務人（即上訴人）予以處罰，且
    參諸稅捐稽徵法第44條但書規定，難謂主體不同則無其適用
    ，原判決認定須為同一行為主體始得適用，顯涉及法律見解
    具有原則性，應准予上訴。
四、本院按：（一）本院32年判字第18號判例：「司法機關所為
    之確定判決，其判決中已定事項，若在行政上發生問題時，
    行政官署不可不以之為既判事項而從其判決處理，此為行政
    權與司法權分立之國家一般通例。」係就發生既判力之法院
    確定判決對行政機關之效力為闡釋。然上訴人所主張之臺灣
    臺北地方法院檢察署檢察官96年度偵字第2347號不起訴處分
    書，並非法院確定判決，自無上開本院判例之適用。反而是
    行政法院應本於調查所得自行認定事實，不受刑事判決所認
    定事實之拘束，本院著有44年判字第48號等判例可資參照。
    上訴意旨以本院32年判字第18號判例主張原判決應受上開不
    起訴處分書所認定事實之拘束云云，尚有誤會，自無所涉及
    之法律問題意義重大，有由本院加以闡釋必要之原則重要性
    情事。（二）財政部95年函釋，係說明保險公司相關費用應
    依營利事業所得稅查核準則相關規定列報，臺北市國稅局96
    年函，則係說明依營利事業所得稅查核準則相關規定，在不
    同情形下應如何列報，並不足資以認定系爭所得非薪資所得
    。原判決認定系爭款項為上訴人之薪資所得，與上訴意旨援
    引之財政部95年函釋及北市國稅局96年函情形不相同，自無
    本院89年度判字第699號判決所揭示不得就業經查定確定之
    案件，憑藉新見解重為較不利於當事人之查定處分情事。上
    訴意旨援引上開函釋及本院判決為爭執，尚無所涉及之法律
    問題意義重大，有由本院加以闡釋必要之原則重要性情事。
    （三）財政部79年函釋係就營業人租用汽車載運員工上下班
    之情形為解釋，本案並非此種情形，自不能以該函釋認本案
    所涉及之法律問題意義重大，有由本院加以闡釋必要之原則
    重要性情事。(四）上訴人係因構成所得稅法第110條第1項
    規定之漏報而遭處以罰鍰之行政罰，核與永達公司負責人另
    因違反扣繳義務所受行政罰，其違規行為及行為主體均不相
    同，自無一行為不二罰規定之適用甚明。上訴意旨援引無涉
    之稅捐稽徵法第44條規定為爭議，自無所涉及之法律見解具
    有原則性情事。(五)本件之扣繳稅款係在本件調查基準日後
    始補行扣繳，無從扣除免罰一節，已經原判決論斷甚明，上
    訴意旨再執詞爭議，亦無所涉及之法律見解具有原則性情事
    。（六）原判決並未以推定過失方式推定上訴人於本件違章
    行為有所過失，上訴意旨主張原判決推定上訴人有應申報之
    所得而不為申報之過失責任，其所涉法律問題重大云云，尚
    屬無據。(七)上訴意旨其餘指摘，未屬第一審判決對於行政
    命令是否牴觸法律所為之判斷，或就同類事件所表示之法律
    見解，與其他高等行政法院或最高行政法院所表示之見解牴
    觸，或其他所涉及之法律問題意義重大，而有加以闡釋之必
    要情形。(八)從而，上訴人提起本件上訴，依首開規定及說
    明，不應許可，其上訴難謂合法，應予駁回。
五、據上論結，本件上訴為不合法。依行政訴訟法第249條第1項
    前段、第104條、民事訴訟法第95條、第78條，裁定如主文
    。
中　　華　　民　　國　　100　 年　　3　　 月　　3　　 日
                    最高行政法院第四庭
                        審判長法官　黃　璽　君
                              法官　楊　惠　欽
                              法官　吳　東　都
                              法官　陳　金　圍
                              法官　蕭　惠　芳

以  上  正  本  證  明  與  原  本  無  異
中　　華　　民　　國　　100　 年　　3　　 月　　4　　 日
　　　　　　　　　　　　　　　書記官　楊　子　鋒